臺灣屏東地方法院民事判決　　　　　　　 93年度訴字第387號
原　　　告　申○○
訴訟代理人　戊○○
被　　　告　子○○
　　　　　　辛○○
　　　　　　癸○○
　　　　　　壬○○
　　　　　　未○○
　　　　　　巳○○
　　　　　　午○○
　　　　　　丁○○
上列一人之
訴訟代理人　卯○○　　住同上
被　　　告　寅○○即乙○○之.
　　　　　　　　　　　住臺北市.
　　　　　　辰○○即乙○○之.
　　　　　　　　　　　住同上
　　　　　　丙○○即乙○○之.
　　　　　　　　　　　住同上
兼上列三人
訴訟代理人　酉○○即乙○○之.
　　　　　　　　　　　住同上
被　　　告　甲○○即丑○○之.
　　　　　　　　　　　住臺中市.
　　　　　　　　　　　　5 樓.
　　　　　　庚○○即丑○○之.
　　　　　　　　　　　住同上
　　　　　　己○○即丑○○之.
　　　　　　　　　　　住同上
上列當事人間請求分割共有物事件，本院於民國94年7 月5 日言
詞辯論終結，判決如下：
    主      文
被告酉○○、寅○○、辰○○、丙○○等四人應就其被繼承人乙○○所遺坐落屏東縣九如鄉○○段一二二七地號土地，權利範圍
應有部分一二二八０分之二四五六辦理繼承登記。
被告甲○○、庚○○、己○○等三人應就其被繼承人丑○○所遺
之前項土地，權利範圍公同共有應有部分一二二八０分之二四五
六辦理繼承登記。
兩造共有之前項土地，地目：建，面積二八六七平方公尺，依下
列方法分割：如附圖所示編號Ａ部分面積一五八平方公尺、編號
Ｋ部分面積三二二平方公尺分歸原告申○○取得。編號Ｂ部分面
積一五八平方公尺、編號Ｊ部分面積三二二平方公尺分歸辛○○
、甲○○、庚○○、己○○、癸○○、未○○、巳○○、午○○
公同共有。編號Ｃ部分面積一四五平方公尺、編號Ｇ部分面積三
三五平方公尺分歸被告丁○○取得。編號Ｄ部分面積一四五平方
公尺、編號Ｈ部分面積三三五平方公尺分歸酉○○、寅○○、辰
○○、丙○○公同共有。編號Ｅ部分面積一五八平方公尺、編號
Ｆ部分面積三二二平方公尺分歸被告子○○、壬○○按應有部分
各二分之一之比例維持共有。編號Ｉ部分面積四六七平方公尺由
兩造按附表所示應有部分比例維持共有及公同共有。
訴訟費用由被告丁○○負擔一二二八０分之二四五六，被告子○○、壬○○各負擔一二二八０分之一二二八，被告酉○○、寅○○、辰○○、丙○○連帶負擔一二二八０分之二四五六，被告癸○○、辛○○、午○○、未○○、巳○○、甲○○、庚○○、己○○連帶負擔一二二八０分之二四五六，其餘由原告負擔。
    事實及理由
一、本件原告起訴後，被告乙○○、丑○○於訴訟繫屬中死亡，
    爰依原告之聲請，由乙○○之繼承人酉○○、寅○○、辰○○、丙○○；丑○○之繼承人甲○○、庚○○、己○○分別
    承受訴訟。又被告辛○○、癸○○、未○○、巳○○、酉○○、寅○○、辰○○、丙○○、甲○○、庚○○、己○○未
    於最後言詞辯論期日到場辯論，核無民事訴訟法第386 條各
    款規定情事，爰依原告之聲請，由其一造辯論而為判決。
二、原告主張：坐落屏東縣九如鄉○○段1227地號，地目：建，
    面積2867平方公尺土地（下稱系爭土地）為兩造按附表所示
    關係共有，兩造間就系爭土地並無不分割之約定，復無法達
    成分割協議，且系爭土地亦非不能分割，爰依民法第823 條
    第1 項規定訴請裁判分割，分割方法如附圖所示等語。聲明
    ：如主文所示。
三、被告酉○○、寅○○、辰○○、丙○○、癸○○、辛○○、
    未○○、巳○○、甲○○、庚○○、己○○未於言詞辯論期
    日到場，復未以書狀或委任代理人為任何陳述。被告丁○○
    、子○○、壬○○、午○○均同意按原告主張之方案分割。
四、兩造不爭執事項：
    系爭土地為兩造依附表所示關係共有。
五、兩造爭執之事項：
    系爭土地是否應分割？如應分割，其分割方式為何？
六、按共有人得隨時請求分割共有物，但因物之使用目的不能分
    割或契約定有不可分割之期限者，不在此限；又共有物之分
    割，依共有人協議之方法行之，分割之方法不能協議者，法
    院得依任何共有人之聲請，以原物分配於各共有人，民法第
    823 條第1 項、第824 條第1 項第1 款分別定有明文。查原
    告主張系爭土地為兩造按附表所示應有部分比例共有及公同
    共有，有土地登記謄本、土地贈與所有權移轉契約書（本院
    卷第188 頁）及子○○、壬○○二人之土地所有權狀（本院
    卷第189 頁、第190 頁）、戶籍謄本在卷可稽，按其使用目
    的並非不能分割，兩造間亦無不分割之約定卻不能達成分割
    協議等情，為被告所不爭執，是依上開法條規定，原告請求
    分割系爭土地，洵屬有據，應予准許。
七、次按，分割共有物時，法院應參酌當事人之聲請、共有物之
    性質、經濟效用及全體共有人利益公平決之。又一般建築用
    地正面路寬超過15公尺至25公尺者，其最小寬度小於4 公尺
    或最小深度小於16公尺者，非經補足所缺寬度、深度，均不
    得建築；所謂最小寬度係指最小深度範圍內基地二側境界線
    間與道路境界線平行距離之最小值，屏東縣畸零地使用規則
    第3 條第1 項、第8 條第1 項及第4 條第1 項第2 款前段規
    定至明。查系爭土地按東西走向，略呈底部較短、較細，幹
    部較長、較寬之「Ｌ」字型，北、東、南三側與鄰地相連，
    西側長底部分面臨九如鄉○○路，全部土地現為包括房屋、
    廣場，形狀大致完整之獨立莊園坐落，偏東側部分有坐東朝
    西之磚造瓦頂平房老宅兩幢，北側中央有小型鐵棚一座，其
    餘部分大致為廣場、花圃。茲以原告提出如附圖所示方案，
    除能兼顧各共有人於分割後取得前後土地價值之均衡外，並
    保留完整之通道供各部分通行使用，猶符合前引建管法令之
    規定，最有利於兩造共有人全體及日後社區、土地之開發、
    利用，爰准予原物分割，並按原告提出方案定分割如上，兩
    造各自取得之土地及面積，如主文第3 項所示，以符共有物
    分割之本旨。
八、據上論結，原告之訴為有理由，依民事訴訟法第385 條第1
    項前段、第78條、第80條之1 、第85條第2 項，判決如主文
    。
中　　　華　　　民　　　國 　94 　年　　7　 月　 19 　日
                　　民事第二庭　法　官　陳松檀
正本係照原本作成。
如不服本判決，應於收受送達後20日內向本院提出上訴書狀，其
未表明上訴理由者，應於提出上訴後20日內向本院補提理由書狀
（均須按他造當事人之人數附繕本）
                            　　書記官　謝天祥
中　　　華　　　民　　　國 　94 　年　　7 　月　 20 　日
【附　表】
   ┌────────┬──────┬───────┐
   │    姓    名    │  應有部分  │   面    積   │
   ├────────┼──────┼───────┤
   │申○○          │2456／12280 │573.4 平方公尺│
   ├────────┼──────┼───────┤
   │丁○○          │2456／12280 │573.4 平方公尺│
   ├────┬───┼──────┼───────┤
   │        │酉○○│            │              │
   │        ├───┤            │              │
   │        │寅○○│            │              │
   │※乙○○├───┤2456／12280 │573.4 平方公尺│
   │        │辰○○│            │              │
   │        ├───┤            │              │
   │        │丙○○│            │              │
   ├────┴───┼──────┼───────┤
   │子○○          │1228／12280 │286.7 平方公尺│
   ├────────┼──────┼───────┤
   │壬○○          │1228／12280 │286.7 平方公尺│
   ├────────┼──────┼───────┤
   │癸○○          │            │              │
   ├────────┤            │              │
   │辛○○          │            │              │
   ├────────┤            │              │
   │午○○          │            │              │
   ├────────┤            │              │
   │未○○          │            │              │
   ├────────┤2456／12280 │573.4 平方公尺│
   │巳○○          │（公同共有）│              │
   ├────┬───┤            │              │
   │        │甲○○│            │              │
   │        ├───┤            │              │
   │※丑○○│庚○○│            │              │
   │        ├───┤            │              │
   │        │己○○│            │              │
   ├────┴───┴──────┴───────┤
   │註：姓名上標示※者為被繼承人，由其右一欄所載即│
   │    其繼承人繼承其權利公同共有之。            │
   └───────────────────────┘
